【裁判字號】    90,上易,117
【裁判日期】    900226
【裁判案由】    詐欺
【裁判全文】
臺灣高等法院高雄分院刑事判決                      九十年度上易字第一一七號
    上  訴  人  臺灣高雄地方法院檢察署檢察官
    被      告  甲○○
右上訴人因被告詐欺案件，不服臺灣高雄地方法院八十九年度易字第二七三號中華
民國八十九年十二月五日第一審判決（起訴案號：臺灣高雄地方法院檢察署八十八年
度偵字第二七七０九號），提起上訴，本院判決如左：
      主      文
上訴駁回。
      理      由
一、本案經本院審理結果，認原審判決被告甲○○無罪，認事用法並無不當，原判決
    應予維持，並引用第一審判決書記載無罪之理由（如附件）。
二、上訴人固循告訴人乙○○之請求略以「被告佯稱信用良好，向告訴人購買漁貨，
    而所交付之支票、本票屆期均未獲兌現，詐欺犯行明確，原審判決無罪，認事用
    法顯有違誤」等語，提起上訴，然查告訴人係因被告和解後，於去年（八十九年
    ）十二月十八日應付三萬元未付，始請檢察官提出上訴，如被告有履行和解，則
    對原審判決無意見等情，業據告訴人於本院調查時陳明在卷（見本院九十年二月
    二日訊問筆錄），此外並未再提出其他積極證據足資證明被告林福賓有何詐欺犯
    行，是被告被訴詐欺犯罪自屬不能證明。
三、原審以不能証明被告犯罪，依法諭知無罪，核無不合，上訴人即檢察官循告訴人
    請求所提前開上訴意旨，指摘原判決不當，為無理由，應予駁回。
據上論結，應依刑事訴訟法第三百七十三條、第三百六十八條，判決如主文。
本件經檢察官張學明到庭執行職務。
中    華    民    國      九十      年       二       月    二十六      日
                              臺灣高等法院高雄分院刑事第六庭
                                  審判長法官  王憲義
                                        法官  陳啟造
                                        法官  張意聰
右正本證明與原本無異。
不得上訴。
                                      書記官  林慧美
中    華    民    國      九十      年       三       月      一        日
  Ｋ
附件：
臺灣高雄地方法院刑事判決                        八十九年度易字第二七三號
    公  訴  人  臺灣高雄地方法院檢察署檢察官
    被      告  甲○○  男五十五歲（民國○○○年○月○○○日生）
                        住桃園縣桃園市○○街一六六巷七十弄十八號
                        居桃園縣桃園市○○路八二二巷一九九弄二號
                        身分證統一編號：Ｈ一0000000號
右列被告因詐欺案件，經檢察官提起公訴（八十八年度偵字第二七七０九號），本院
判決如左：
    主  文
甲○○無罪。
    理  由
一、公訴意旨略以：被告甲○○於民國八十七年間，即已陷於無資力之狀態，仍意圖
    為自己不法之所有，並基於概括之犯意，自八十七年初起至八十八年三月一日止
    ，連續在高雄市○○區○○街七十五巷六十四號告訴人乙○○住處，向乙○○佯
    稱：欲購入漁貨轉售，貨款數日後即可付清等語，致乙○○陷於錯誤而交付共計
    新臺幣（下同）四十萬八千七百元之漁貨，甲○○為取信乙○○，並交付面額二
    十五萬六千七百元之本票及由不知情之呂清霖（另經檢察官為不起訴處分）所簽
    發之面額八萬三千元之支票各一紙，以資搪塞。嗣上開本票及支票屆期均不獲付
    款，告訴人乙○○始知受騙。因認被告甲○○涉犯刑法第三百三十九條第一項之
    詐欺取財罪嫌等語。
二、公訴人認被告甲○○涉犯上開犯罪，係右揭事實，業據告訴人乙○○指述綦詳，
    並有屆期未付之本票及支票各一紙及估價單三張在卷可憑，雖被告一再以漁貨曾
    遭竊為由置辯，惟被告始終無法提出證據以實其說，足證被告係以購入漁貨再轉
    售圖利為由，向告訴人購買漁貨云云，顯係其詐術手法，況被告欠款已逾一年，
    迄今仍拒不付款，足證其有不法意圖等情，以為論據；訊據被告甲○○固不否認
    曾向告訴人乙○○訂購漁貨，而尚有積欠部分貨款尚未給付之事實，惟堅詞否認
    有何詐欺之犯行，辯稱：伊於八十七年間向乙○○所訂購之漁貨貨款大都已繳付
    ，僅欠乙○○八萬餘元，就是跳票之支票金額，而加上之前所積欠乙○○二十五
    萬餘元之貨款，應僅積欠乙○○三十餘萬元，而伊自七十七年間起即陸續向告訴
    人訂貨，之前均有付款，後來是因為所購買之漁貨遭竊二次，損失嚴重，又被他
    人倒會，後來慢慢週轉不靈才無力付款，而漁貨遭竊二次，僅有第一次去報案，
    因未破案，所以第二次就未去報案，第一次報案時警察僅是到攤位看看，有無製
    作紀錄並不清楚，況且伊之前向乙○○訂貨時，曾向乙○○表示有時手頭不寬裕
    ，基於多年來之交易信用，乙○○亦表示可慢點再還等語。
三、按犯罪事實應依證據認定之，無證據不得推定其犯罪事實；又不能證明被告犯罪
    ，應諭知無罪之判決。刑事訴訟法第一百五十四條及第三百零一條分別定有明文
    。次按，刑法第三百三十九條詐欺罪之成立，係以意圖為自己或第三人不法之所
    有，以詐術使人陷於錯誤，而將本人或第三人之物交付為要件，最高法院四十六
    年台上字第二六０號著有判例可稽；是以行為人主觀上並無不法所有意圖，或未
    施用詐術，事後縱有未能依約履行之情事，亦難以刑罰責之；再者，事實審法院
    對於證據之取捨，依法雖有自由判斷之權，然積極證據不足證明犯罪事實時，被
    告之抗辯或反證縱屬虛偽，仍不能以此資為積極證據應予採信之理由。認定不利
    於被告之事實，須依積極證據，苟積極證據不足為不利於被告事實之認定時，即
    應為有利於被告之認定，更不必有何有利之證據。最高法院三十年度上字第四八
    二號、三十年度上字第八一六號亦分別著有判例可資參照。
四、經查，告訴人乙○○於檢察官偵查時，已指訴：被告自八十六年起即陸續有欠款
    ，所訴被告積欠之款項是被告歷年累積下來之欠款等語（見臺灣高雄地方法院檢
    察署八十八年度偵字第二七七０九號卷第十六頁），並於本院審理時到院結證證
    稱：已與被告往來十幾年，每年均有交易，平均每年之交易量在三十萬元至四十
    萬元之譜，均係以支票支付貨款，之前之支票均有兌現，而在八十七年至八十八
    年三月份止，被告共向我訂購了約七十萬元之貨，有給我三十餘萬元左右之貨款
    ，尚欠四十餘萬元等語明確（見本院八十九年七月二十五日訊問筆錄），則被告
    辯稱自七十七年間起即與證人乙○○有交易往來等語，應屬真實；再者，依證人
    乙○○於檢察官偵查之指訴及本院審理時之證述，被告之前自八十六年起即陸續
    有欠款，所積欠之款項是歷年所累積之款項，且自八十七年間起至八十八年三月
    份止，共計陸續訂購七十餘萬元之漁貨，而被告亦已給付三十萬元左右之貨款，
    由證人乙○○此部分之指訴及證詞，被告應係陸續向證人乙○○訂貨，並陸續清
    償貨款，迄今被告尚積欠乙○○約四十萬元之貨款；被告所積欠證人乙○○之款
    項，既係歷年來所累積，則證人乙○○應早已知悉被告之經濟情形有時存有周轉
    困難之情形，而證人乙○○在被告舊債未清償之情形下，仍願繼續出貨予被告，
    應係被告確有陸續清償貨款，方使證人乙○○在評估後認並無問題，始願意繼續
    出貨予被告，而非被告有何施用詐術之情形；況果被告於訂貨之初即有詐欺證人
    乙○○漁貨不法所有之犯意，當不可能在陸續向證人乙○○訂購漁貨營業後，仍
    陸續向證人乙○○清償部分貨款，顯見被告於向證人乙○○訂漁貨之時，在主觀
    上應有償還貨款金額之意思，而無不法所有之意圖；至被告辯稱其漁貨遭竊乙節
    ，雖經本院向桃園縣警察局函查之結果，於八十五年間並無被告報案曾失竊漁貨
    之紀錄，有桃園縣警察局八十九年十月十七日桃警分刑字第三一五七六號函一份
    在卷可憑，然縱無被告向警方報案漁貨曾遭竊取之紀錄，亦無法遽斷被告所購入
    之漁貨並未遭竊；再者，即使被告所辯漁貨曾遭竊乙節並非真實，依前開最高法
    院三十年度上字第四八二號、三十年度上字第八一六號判例之見解，亦難即遽為
    不利被告之認定；被告於向乙○○訂購漁貨之初，既無不法所有之意圖，已如前
    述，自難以詐欺罪相繩之。公訴人所舉之證據尚無法證明被告犯罪。此外，復查
    無其他積極證據足認被告有公訴人所指之犯行存在，不能證明被告犯罪，依法應
    為無罪之諭知。
據上論斷，應依刑事訴訟法第三百零一條第一項，判決如主文。
本案經檢察官蕭宇誠到庭執行職務。
中    華    民    國    八十九    年    十二      月        五        日
                                  臺灣高雄地方法院刑事第六庭
                                      法  官  李怡諄
右正本證明與原本無異。
如不服本判決，應於判決送達後十日內，向本院提出上訴狀。
                                      書記官  董明惠
中    華    民    國    八十九    年    十二      月        五        日


司法院資訊處製作；財團法人民間司法改革基金會備份。
